【裁判字號】    98,交抗,799
【裁判日期】    980804
【裁判案由】    聲明異議
【裁判全文】
臺灣高等法院臺中分院刑事裁定         98年度交抗字第799號
抗告人即
原處分機關  交通部公路總局臺中區監理所彰化監理站
法定代理人  乙○○
異議人即    甲○○
受處分人            國民
上列抗告人因受處分人違反道路交通管理處罰條例聲明異議案件
，不服臺灣彰化地方法院中華民國98年7月6日98年度交聲字第63
0號交通事件裁定，提起抗告，本院裁定如下：
    主  文
抗告駁回。
    理  由
一、抗告意旨如附件抗告狀影本內容所載（如附件）。
二、原裁定意旨如附件裁定書內容所載（如附件）。
三、按汽車駕駛人飲用酒類或其他類似物後，其吐氣所含酒精濃
    度超過每公升0.25毫克，不得駕車；駕駛汽車經測試檢定酒
    精濃度超過標準，處汽車駕駛人罰鍰1萬5000元以上6萬元以
    下，並當場移置保管該汽車及吊扣駕駛執照1年，因而肇事
    致人受傷者，並吊扣駕駛執照2年。道路交通安全規則第114
    條第2款、道路交通管理處罰條例第35條第1項第1款分別定
    有明文。
四、經查：
  (一)本件異議人即受處分人甲○○（下稱受處分人）駕駛車牌號
    碼QU-5865號自用小客車，於民國（以下同）96年9月10日凌
    晨1時13分許，行經國道一號北上218.2公里處，因「酒後駕
    車，經酒精濃度測定呼氣值達0.70MG/L，超過標準值」違規
    ，為國道公路警察局第三警察隊警員當場舉發並開立公警局
    交字第Z00000000號舉發違反道路交通事件管理通知單，並
    經臺灣彰化地方法院檢察署檢察官以96年度速偵字第727號
    為緩起訴處分，期間為一年，受處分人並應於收受臺灣彰化
    地方法院檢察署檢察官執行緩起訴處分命令通知書之一個月
    內，向公益團體彰化縣觀護志工協進會支付3萬元，業由受
    處分人於96年11月20日履行完畢，嗣於97年11月12日期滿未
    經撤銷緩起訴處分而實質確定等情，有上開舉發違反道路交
    通事件管理通知單、交通部公路總局臺中區○○○○○道路
    交通事件裁決書、臺灣彰化地方法院檢察署檢察官96年度速
    偵字第727號緩起訴處分書及臺灣高等法院被告前案紀錄表
    等件在卷可稽（原審卷第6、7、10、11頁），並為受處分人
    所是認，應堪認定。
  (二)按行政罰法第26條明定一事不二罰，依其立法理由觀之，「
    一行為同時觸犯刑事法律及違反行政法上義務規定時，由於
    刑罰與行政罰同屬對不法行為之制裁，而刑罰之懲罰作用較
    強，故依刑事法律處罰，即足資警惕時，實無為一事二罰再
    處行政罰之必要。且刑事法律處罰，由法院依法定程序為之
    ，較符合正當法律程序，應予優先適用。但罰鍰以外之沒入
    或其他種類行政罰，因兼具維護公共秩序之作用，為達行政
    目的，行政機關仍得併與裁處」，故刑罰與行政罰，其處罰
    行為人違法行為之目的相同。若依刑事法律處罰，已足資警
    惕行為人時，實無為一事二罰再處行政罰之必要。刑事訴訟
    法第253條之2規定，命被告為金錢給付、勞務給付及處遇措
    施的部分，應得被告之同意（因涉及被告之人身自由及財產
    的拘束，且產生未經裁判即終局處理案件之實質效果，自應
    考慮被告之意願）。上開處遇措施雖不屬「刑罰」性質，但
    實質上係對行為人的制裁，並且造成行為人財產、自由、尊
    嚴等權利不利的影響。本件檢察官對於受處分人為緩起訴處
    分，期間為一年，並命受處分人並應於收受臺灣彰化地方法
    院檢察署檢察官執行緩起訴處分命令通知書之一個月內，向
    公益團體彰化縣觀護志工協進會支付3萬元，業由受處分人
    於96年11月20日履行完畢，嗣於97年11月12日期滿未經撤銷
    緩起訴處分而實質確定等情，已產生實質刑罰之效果，與單
    純不起訴處分顯然有別。則本件受處分人所為違規行為，既
    已依懲罰作用較強之刑事法律制裁後，即無再依行政法為重
    複處罰之必要。故原審法院將原處分關於罰鍰部分撤銷，諭
    知不罰，於法即屬有據，應予維持。抗告意旨所持法律見解
    ，為本院本件所不採取，抗告為無理由，應予駁回。
五、據上論結，爰依道路交通案件處理辦法第26條、刑事訴訟法
    第412條，裁定如主文。
中    華    民    國    98    年    8     月    4     日
            刑事第三庭   審判長法  官   王  增  瑜
                               法  官   廖  柏  基
                               法  官   梁  堯  銘
以上正本證明與原本無異。
不得再抗告。
                               書記官   陳  玫  伶
中    華    民    國    98    年    8     月    4     日


司法院資訊處製作；財團法人民間司法改革基金會備份。
